【裁判字號】    96,勞上,9
【裁判日期】    970708
【裁判案由】    給付薪資
【裁判全文】
臺灣高等法院高雄分院民事判決           96年度勞上字第9號
上  訴  人
即被上訴人  甲○○
訴訟代理人  林錦芬律師
被上訴人
即上訴人    財團法人屏東縣私立民生家事商業職業學校
法定代理人  乙○
訴訟代理人  柳聰賢律師
上列當事人間請求給付薪資事件，上訴人對於民國96年6 月29日
臺灣屏東地方法院95年勞訴字第2 號第一審判決提起上訴，本院
於民國97年6 月24日言詞辯論終結，判決如下：
    主      文
兩造上訴均駁回。
第二審訴訟費用由上訴人各自負擔。
    事實及理由
一、上訴人即被上訴人甲○○主張：伊自78年9 月1 日起受聘於
    被上訴人即上訴人財團法人屏東縣私立民生高級家事商業職
    業學校（下稱民生家商）為專任教師，擔任幼保科教師，受
    聘之期間為一年一聘。於93年間，因民生家商校長乙○屢屢
    鼓勵老師進修，又曾提及學校缺乏圖書館管理人才，盼有教
    師能研修取得資歷以助於學校之評鑑，伊乃依程序向民生家
    商提出申請報名參加國立中山大學教育研究所圖書館專業人
    員在職進修學分班甄試，於錄取經民生家商同意後，自94年
    2 月25日開始上課。且民生家商又指示伊不必請公假，儘可
    能以事假、病假為之，再補課即可。伊乃遵照民生家商之要
    求，於週五下午之課程，儘可能授課完後再前去上課，若請
    事假、病假，必在下一週補課，從未耽誤及學生之課程。詎
    民生家商竟以伊自93年第一學期起至94年12月6 日每逢週五
    下午均藉故以事、病假離開職守從事私事，違反誠信原則為
    由，於94年12月6 日通知予以解聘，該解聘顯不合法。且伊
    自78年間起受聘為專任教師，乃民生家商竟於87年起於未告
    知伊之情形下，為規避給付伊退休金，將伊由專任教師改為
    「專任代理技術教師」，損及伊之權益，有違誠信原則，是
    伊仍應屬專任教師。民生家商之解聘係不合法，且尚積欠伊
    自94年11月1 日起至同年12月12日止之薪資78,545元及94年
    度年終獎金43,315元，共121,860 元。爰依僱傭契約之法律
    關係，先位聲明請求：(一)確認兩造間之僱傭關係存在；(二)民
    生家商應給付伊121,860 元及自起訴狀繕本送達翌日起至清
    償日止按週年利率5 ％計算之利息；(三)民生家商應自94年12
    月13日起至伊回復原職之日止，按月給付伊46,315元。又因
    民生家商之解聘既不合法，而兩造之僱傭期間係自94年8 月
    1 日起至95年7 月31日止，故民生家商仍應給付資遣費，而
    依據私立學校法第58條第1 項（97年1 月16日修法後為第64
    條第2 項），學校應訂立相關退休撫卹、資遣辦法，爰依據
    民生家商教職員工退休撫卹資遣辦法第29條之規定，備位聲
    明請求民生家商給付資遣金1,212,615 元及自起訴狀繕本送
    達翌日起按週年利率5%計算之利息等情。原審為命民生家商
    應給付甲○○474,452 元及自95年1 月27日起至清償日止按
    週年利率5%計算利息之判決，並駁回甲○○其餘之訴。其上
    訴聲明：(一)原判決關於駁回上訴人在第一審其餘之訴及該部
    分假執行之聲請暨命負擔訴訟費用部分之裁判均廢棄。(二)上
    開廢棄部分，被上訴人民生家商應再給付上訴人新台幣1,16
    7,425 元，及自起訴狀繕本送達翌日起至清償日止，按年息
    百分之五計算之利息。（按：甲○○僅就於原審請求民生家
    商給付之資遣費部分上訴，見本院卷第45～48、58頁）。(三)
    第一審廢棄部分及第二審訴訟費用均由被上訴人負擔。(四)對
    第二項之請求，願供擔保，請准宣告假執行。其答辯聲明：
    對造之上訴駁回。
二、被上訴人即上訴人民生家商則以：甲○○係台北師範專科學
    校畢業，依教育人員任用條例第12條第1 款之規定僅具國小
    教師資格，未具備中學教師資格，甲○○既未具備中學教師
    資格，僅能代理，並非編制內教師，依民法第485 條規定「
    受僱人明示或默示保證其有特種技能時，如無此種技能時，
    僱用人得終止契約」，伊通知解聘自屬合法，甲○○主張僱
    傭關係存在，自屬無據。且伊並未同意原告於在上班時間內
    ，離校從事私自進修行為，甲○○違反該校服務規約之規定
    ，伊將之解聘自屬合法。另在職進修主要目的為補強任課專
    業知能為目的，甲○○身為幼保科代理教師，卻從事與課程
    無關及導師工作毫無相干之職務外事務，非在職進修範疇。
    甲○○未具合法教師資格，依教師法、教育人員任用條例、
    中小學兼任代課及代理教師聘任辦法之上揭規定，根本不得
    聘任為教師或代理教師，甲○○主張兩造聘僱關係存在，請
    求伊按月給付薪資4 萬6,315 元，顯然違反強制規定，在法
    律上給付不能，依民法第246 條第1 項規定「以不能之給付
    為契約標的者，其契約為無效」，其請求自屬無據。又甲○
    ○罹患重鬱症，依教師法第14條第1 項7 款規定「教師聘任
    後除有下列各款之一者外，不得解聘、停聘或不續聘：七、
    經合格醫師證明有精神病者」、第3 項之規定「有第1 項第
    1 款至第7 款情形者，不得聘任為教師。其已聘任者，除有
    第7 款情形者依規定辦理退休或資遣外，應報請主管教育行
    政機關核准後，予以解聘、停聘或不續聘」，甲○○訴請確
    認僱傭關係存在要求回復原職，並按月給付薪資，違反上揭
    強制禁止規定，自屬無據。再甲○○自94年2 月18日起至94
    年11月25日止，連續14次每週五下午均藉故請事、病假、登
    記外出或不辦手續，擅離職守，從事與本職無關之私人活動
    ，且在職進修（含夜間假日班）必需書面申請核可，違者自
    發生日起改為兼任或解聘（職），甲○○明顯違反服務規約
    及上開辦法規定，伊將之解聘自屬正當有據。依私立學校法
    第57條第2 、3 項規定，私立學校教師之退休、撫恤、資遣
    經費係由全國性私立學校教師員工退休撫恤基金支付，因甲
    ○○僅係代理教師，並非合格教師，因此從未於學費及董事
    會各提撥百分之2 、百分之1 至上開帳戶，甲○○請求伊給
    付資遣金，自屬無據等語，資為抗辯。其上訴聲明：(一)原判
    決關於上訴人敗訴部分廢棄。(二)上開廢棄部分，被上訴人在
    第一審之訴及假執行之聲請均駁回。(三)第一、二審訴訟費用
    由被上訴人負擔。其答辯聲明：對造之上訴駁回。
三、兩造不爭執事項：
  (一)甲○○自78年9 月1 日起至95年7 月31日止受聘於民生家商
    擔任幼保科教師，受聘之期間，為一年一聘，自78年9 月1
    日起至87年7 月31日止受聘為專任技術教師，自87年8 月1
    日起至95年7 月31日止受聘為專任代理技術教師。
  (二)甲○○係台北師範專科學校畢業，僅有幼稚園合格教師資格
    ，未取得教育法令所規定高級中等學校合格教師資格。
  (三)甲○○參加中山大學第4 期在職進修學分班，上學期為94年
    2 月25日至94年6 月25日，下學期94年9 月16日至95年1 月
    14日。
  (四)民生家商以甲○○自93年第一學期起至94年12月6 日每逢週
    五下午均藉故以事、病假離開職守從事私事，嚴重違反「秉
    持誠信原則，每日準時上、下班，執行職務」之聘約，依據
    該校人事管理辦法第17條規定：「在職進修（含夜間假日班
    ）必需書面申請核可，違者自發生日起改為兼任或解聘（職
    ）」為由，於94年12月6 日通知甲○○解聘。
  (五)甲○○於94年12月19日因罹患重鬱症至行政院衛生署屏東醫
    院就診。
四、兩造所爭執之事項為：(一)甲○○是否為合格教師？甲○○是
    否為專任教師？(二)甲○○是否有不假外出等違反人事規約之
    情事？(三)民生家商解聘甲○○是否合法？(四)甲○○得否請求
    薪資及資遣金？如得請求，金額為何？經查如下：
（一）甲○○是否為民生家商之專任教師？
  １、按教育人員任用條例第13條規定：「中等學校教師應具有
      左列資格之一：一、師範大學、師範學院各系、所畢業者
      。二、教育學院各系、所或大學教育學系、所畢業者。三
      、大學或獨立學院各系、所畢業，經修習規定之教育學科
      及學分者。四、本條例施行前，依規定取得中等學校教師
      合格證書尚在有效期間者。」。次按，教師法第3 條規定
      ：「本法於公立及已立案之私立學校專任教師適用之。」
      ，其中所稱「專任教師」，依同法施行細則第2 條之規定
      ，係指「各級學校編制內，按月支給待遇，並依法取得教
      師資格之教師。」。查甲○○係台北師範專科學校畢業，
      僅有幼稚園合格教師資格，未取得上開教育法令所規定高
      級中等學校合格教師資格之事實，為兩造所不爭執。是甲
      ○○即非上開教師法、教育人員任用條例規定之「合格教
      師」、「專任教師」甚明，且此為法律規定，縱甲○○曾
      為民生家商學校受聘多年，亦不當然因此而取得上開教育
      法令之「專任教師」資格。故甲○○主張已擔任專任教師
      多年，基於善意信賴及法律不溯既往原則，應認其為合格
      教師、專任教師云云，尚屬無據。
  ２、至證人洪輝祥即屏東縣屏榮高級中學教師兼輔導主任雖於
      原審證稱：「（私立學校聘任的合格教師及非合格教師如
      何區分？）所謂合格教師或非合格教師是以83年師資培育
      法及84年教師法公布施行後所定的標準來判斷，在此之前
      並無所謂的教師甄試，中等學校只要具備專科以上的學歷
      就可以聘任，被聘任後只要符合審核標準就算是合格教師
      或試用教師，聘任之後也可以進修取得學分，然後取得合
      格教師的資格，縱使尚未取得合格教師資格也可以被聘為
      專任教師即編制內教師，因為當時的師資較為缺乏」等語
      （見原審卷第108 頁），然證人洪輝祥並非教育法令之主
      管機關人員，且其證述顯與上開教育法令規定不符，自無
      足採。故民生家商於87年8 月1 日起，雖於聘書上將甲○
      ○由「專任技術教師」改列為改為「專任代理技術教師」
      ，難謂有何違反法令之行為或違反誠信原則之情事，自無
      何損及甲○○權益可言。
  ３、再按教師依其性質，可分為專任教師、兼任教師、代課教
      師、代理教師等4 種，此觀教師法第3 條、第35條第2 項
      等規定甚明。而教育部依教師法第35條第2 項之授權，所
      訂定之「中小學兼任代課及代理教師聘任辦法」第2 條規
      定：所謂「兼任教師」，係指以部分時間擔任學校編制內
      教師依規定排課後尚餘之課務或特殊類科之課務者；所謂
      「代課教師」，係指以部分時間擔任學校編制內教師因差
      假或其他原因所遺之課務者；而所謂「代理教師」，則係
      指以全部時間擔任學校編制內教師因差假或其他原因所遺
      之課務者。（按依該辦法第11條之規定，對於高級中學亦
      有適用，並非原審所稱僅適用於國中小學。至教育部另於
      92年4 月9 日以部授教中（人）字第0910520908號函發布
      之「高級中等學校兼任代課及代理教師聘任實施要點」第
      9 條，係就「代理教師」之待遇支給標準為規定，並非就
      教師之性質為說明）。查，甲○○自78年間起即受聘為民
      生家商幼兒保育科實習科目之「專任技術教師」，嗣民生
      家商於87年起，將甲○○由專任教師改為「專任代理技術
      教師」等情，此有民生家商聘書在卷可稽（見原審卷第
      240 ～256 頁）。是甲○○雖非教師法所稱之「專任教師
      」，但其既於民生家商幼兒保育科擔任實習科目之教師，
      依上述規定，仍屬民生家商學校之「代理教師」，則民生
      家商抗辯稱甲○○無代理教師資格，得予以解聘云云，即
      屬無據，而甲○○主張其係屬民生家商之專任教師云云，
      亦無可採。
（二）民生家商以甲○○有不假外出等違反人事規約之情事解聘
      甲○○是否合法？甲○○請求給付薪資有無理由？
  １、查民生家商主張甲○○自94年2 月18日起至94年11月25日
      止，每週五下午均藉故請事假、病假、登記外出或不辦手
      續，共計14次，擅離職守，從事與本職無關之私人活動，
      未經許可從事在職進修，違反該校人事規約云云，固據提
      出其所製作之甲○○93學年度起之每週五下午上班明細表
      、考勤卡等影本為證（見原審卷第47、63～71頁）。然依
      民生家商所提之考勤卡之記載，民生家商主張甲○○不假
      外出14次之期日分別為94年2 月18日、3 月4 日、4 月8
      日、4 月15日、5 月6 日、5 月13日、6 月3 日、6 月24
      日、9 月2 日、9 月9 日、9 月30日、10月14日、11月18
      日、11月25日，其中除94年9 月9 日下午下班無打卡記錄
      外（見原審卷第68頁），其他時間甲○○均有上下班打卡
      紀錄，足見民生家商之主張與事實不符，且甲○○僅有上
      開9 月9 日下午下班無打卡記錄1 次，亦有可能係疏忽所
      致，尚難遽認甲○○因此即有不假外出之情事。退而言之
      ，縱認甲○○於94年9 月9 日確有不假外出之情事，然亦
      未達民生家商人事管理辦法所規定之曠職累計達3 日以上
      ，而得解聘之標準。況依民生家商所提之教職員工請假單
      、私事外出記錄簿所載（見原審卷第48～62頁），甲○○
      請假均經民生家商之有關主管批可，自難認甲○○有何違
      反人事管理辦法之情事。是民生家商辯稱甲○○有不假外
      出等違反人事規約之情事，尚屬無據，不足採信。
  ２、次查，民生家商「人事管理辦法」第17條固規定：「在職
      進修（含夜間假日班）必需書面申請核可，違者自發生日
      起改為兼任或解聘（職）」（見原審卷第296 頁）。然依
      甲○○參加中山大學教育研究所推廣教育94年「圖書館專
      業人員在職進修學分班」之報名表所示，在服務單位蓋章
      一欄內業據民生家商校長乙○蓋章（見原審卷第14頁），
      足見民生家商之校長並非不知甲○○報名參加中山大學舉
      辦之在職進修之事；再依民生家商校長乙○於甲○○親筆
      所寫之「報告書」上之批註所示，蔡校長亦認為：「因大
      評鑑在即，教授團訪評，而圖書館專業人員條件上次被要
      求要做到，且該類科係屬教務處成績，又單獨評鑑，校方
      目前無此專業人員，且評分等第會影響整個全校分數。故
      祈請創辦人深體該類科稀少、專業資格又需具備之狀況下
      ，讓大評鑑能順利」、「雪滿師係為導師，帶班認真，且
      一向熱心努力，其在校十餘年，不打算取得資格後另赴他
      校，而是續為民生服務，熱忱之心，尚祈創辦人能同情並
      原諒讓其續任導師及原職，因該科稀少，且正式圖書館畢
      業人員大多到其他單位，不太可能到高中職，尚祈創辦人
      寬諒」等語（見原審卷第18頁），足見民生家商確實欠缺
      圖書館管理之專業人員，則甲○○主張伊係為爭取教育部
      對民生家商為較佳之評鑑成績，因而在校長之同意下前往
      中山大學教育研究所進修，俾成為一專業之圖書館管理人
      員，此係有利於學校之事等情，堪予採信。又甲○○所參
      加之中山大學第4 期在職進修學分班，上課時間均排定在
      星期五下午、星期六全日、星期日全日等情，有中山大學
      課程時間表足憑（見原審卷第214 、215 頁）。雖甲○○
      僅能證明其報名參加進修，而不能證明其經錄取參加進修
      之事，已經民生家商許可，惟徵之上述民生家商欠缺圖書
      館管理之專業人員，及甲○○係利用夜間、假日或以請假
      方式參加進修等情，實係符合國家社會鼓勵民眾學習之期
      待及利益，民生家商上開人事管理辦法第17條之規定，將
      在夜間、假日之在職進修亦列為非經學校許可之禁止之列
      ，實已嚴重妨害其學校教職員之學習，違反國家社會一般
      利益，應非適法，則民生家商遽依該校「人事管理辦法」
      第17條之規定，認甲○○有不假外出及未經許可從事在職
      進修等違反人事規約之情事，解聘甲○○，自嫌率斷，不
      足採信。
  ３、再查甲○○雖於94年12月19日因罹患重鬱症至行政院衛生
      署屏東醫院就診，惟依醫師之矚言，甲○○僅需休養10天
      即可痊癒，尚極輕微，並非教師法第14條所稱之精神病，
      此有診斷證明書在卷可稽（見原審卷第23頁），而民生家
      商亦未舉證證明甲○○因罹患重鬱症而無法從事教師工作
      ，且遍觀民生家商之人事管理辦法或服務規約，均無教師
      罹患重鬱症者即得解聘之規定，是民生家商主張依教師法
      第14條第1 項第7 款、第3 項之規定，伊得以甲○○罹患
      精神病為由而將之解聘云云，殊屬無據。
  ４、末查，本件甲○○與民生家商學校間之聘任係一年一聘，
      聘任期間為自94年8 月1 日至95年7 月31日，為兩造所不
      爭，是民生家商於94學年度聘任甲○○為教師之聘任關係
      ，應至95年7 月31日即該學年結束時屆滿而消滅。而民生
      家商之解聘不合法，已如前述，是甲○○主張依僱傭關請
      求民生家商給付該94學年度未付之薪資、年終獎金等，自
      屬有據。茲就甲○○所得請求之金額，分述如下：
    (1)未給付薪資部分：甲○○主張自94年11月1 日起至95年12
      月12日止，每月薪資為43,315元，另兼夜間部導師費3,00
      0 元共46,315元，又超鐘點費9,790 元，11月份薪資共56
      ,105 元 ，及12月份12日之薪資22,440元（56105 ÷30×
      12＝22440） ，共計78,545元，民生家商尚未給付等情，
      為民生家商所不爭執（見原審卷第284 頁），自可信實。
      雖民生家商抗辯稱伊已於94年12月6 日解僱甲○○，所以
      從94年12月7 日起之薪資不得請求云云，然民生家商於94
      年12月6 日所為之解聘既不合法，而民生家商亦不爭執甲
      ○○實際工作至94年12月12日止，則甲○○請求民生家商
      給付94年11月1 日起至94年12月12日止之薪資共計78,545
      元，即屬有據。另民生家商於94年12月6 日解聘甲○○既
      非合法，且其拒絕甲○○繼續任教，依民法地487 條第1
      項規定，民生家商受領勞務遲延，甲○○自無補服勞務之
      義務，並得請求報酬，則甲○○請求民生家商給付自94年
      12月13日起至95年7 月31日止計7 個月又19日之薪資，按
      每月46,135元（43315 ＋3000＝46315） 計算，合計352,
      592 元（每月薪資46135 ×7 ＋46315 ×19/31 ＝352592
      ，原判決誤載為324205）為有據，應予准許。
    (2)94年度年終獎金部分：甲○○主張其94年度之年終獎金為
      43,315元，尚未領取之事實，為民生家商自認在卷（見本
      院卷第285 頁），而如上述，兩造94學年度之僱傭契約既
      仍存在，則甲○○請求給付94學年度年終獎金43,315元，
      自屬有據。
    (3)以上，甲○○請求有理由者為94年11月1 日起至94年12月
      12日止之薪資78,545元，自94年12月13日起至95年7 月31
      日止之薪資352,592 元，94年度年終獎金43,315元，總計
      474,452 元（78545 ＋352592＋43315 ＝474452）。是甲
      ○○請求民生家商給付474,452 元及自起訴狀繕本送達翌
      日即95年1 月27日起至清償日止之法定遲延利息，為有理
      由，應予准許。
（三）甲○○得否請求資遣金？
  １、查私立各級學校之教師、職員不適用勞動基準法，業經勞
      動基準法之主管機關行政院勞工委員會於87年12月31日以
      台（87）勞動一字第05960 號公告在案，則甲○○主張比
      附援引勞動基準法之精神規定，請求民生家商應給付資遣
      費云云，即有未合。
  ２、次按，私立學校法第58條第1 項、第2 項固規定：「私立
      學校董事會應訂定章則，籌措經費辦理有關教職員工之退
      休、撫卹、資遣等福利事宜；該章則應報請主管教育行政
      機關核備。」、「前項章則報經主管教育行政機關核備後
      ，得另酌收學費百分之二教職員工退休、撫卹、資遣經費
      ，連同董事會及學校提撥學費百分之一，共同成立全國性
      私立學校教職員工退休撫卹基金，除辦理退休、撫卹、資
      遣外，專戶儲存不得另作他用，未依規定辦理或予流用者
      ，主管教育行政機關應即監督追回並追究有關人員責任。
      」，惟各級各類私立學校校長、教師之遴用資格，依公立
      同級同類學校之規定，私立學校法第57條第1 項定有明文
      。另主管機關依私立學校法第58條所訂定之「私立學校教
      職員工退休撫卹資遣辦法」，所稱教職員，係指本校編制
      內現職合格專任有給職教職員，經陳報主管教育行政機關
      有案者，此觀私立學校教職員工退休撫卹資遣辦法第1 條
      、第2條 第1 項前段規定自明。揆諸上開規定，私立學校
      教師得適用私立學校教職員工退休撫卹資遣辦法請領資遣
      費者，應係指已依教師法、教育人員任用條例等教育法令
      取得教師資格之教師。此徵之教育部中部辦公室97年3 月
      27日教中（人）字第0970560500號函覆本院略稱：「（一
      ）．．．本案代理教師因非屬上開學校編制內合格專任有
      給之教師，亦非各私立學校教職員工退休撫卹資遣辦法所
      稱之81年8 月1 日施行前已進用未經教師審定、登記或檢
      定之不合格教師。爰不適用其有關退休、資遣規定」。（
      二）．．．按上開規定內容（即指中小學兼任代課及代理
      教師聘任辦法第2 條第3 款、第7 條、第9 條之規定），
      代理教師並無得辦理退休、資遣之依據」（見本院卷第14
      7 、148 頁），甲○○既未依法取得教師資格，自不能依
      上開規定請求民生家商給付資遣費。況依民生家商服務規
      約第16條規定：「退休退職時，除向私校教職員保險單位
      及退消撫卹資遣基金管理委員會申領保險給付及退休撫卹
      資遣金外，不得向本校申領任何退休撫卹資遣金」，第17
      條規定：「未據參加第十六條所列之保險退撫資遣資格者
      退休退職時，不得向本校提出任何申領退休撫卹資遣金要
      求」等情，甲○○亦不得向民生家商請求給付資遣費。故
      甲○○請求民生家商給付資遣費1,167,425 元及法定遲延
      利息，即屬無據，不應准許。
  ３、至教育部中部辦公室97年2 月14日教中（人）字第097050
      1453號函覆本院略稱：「依現行私立學校教職員工退休撫
      卹資遣辦法參考原則（下稱「參考原則」）第29條規定：
      『本辦法施行前已進用未經教師審定、登記或檢定之不合
      格教師及未符私立學校職員加保資格表所定資格之職員，
      由本校自行籌措經費支給退休金、撫卹金、資遣金』，是
      當事人如屬於上述不合格教師，其資遣金應由學校自籌經
      費支給」、「依本部95年7月4日台人（三）字第09500986
      31號函規定：『…各主管教育行政機關所屬私立學校前經
      核備有案之教職員工退休撫卹資遣辦法如與參考原則有所
      牴觸之處，請各校儘速配合修正並依規定重新報請核備』
      。故私校若將該條文刪除，依規定其教職員工退休撫卹資
      遣辦法應重新報核。經查民生家商教職員工退休撫卹資遣
      辦法第29條並未刪除資遣金規定（該辦法前經本部97年1
      月21日部授教中（人）字第09705520314 號函核備在案）
      」等語（見本院卷第121 、122 頁）。而甲○○所提出，
      於88年1 月30日經民生家商第七屆第三次董事會決議通過
      之教職員工退休撫卹資遣辦法（見本院卷第51～54頁）第
      28條，固亦有與「參考原則」第29條相同之規定，此為民
      生家商所不爭，但如前述，甲○○仍因非屬專任教師，僅
      屬代理教師，並無得辦理退休、資遣之依據，是甲○○依
      民生家商教職員工退休撫卹資遣辦法第29條之規定，請求
      民生家商給付資遣金，尚屬無據，不能准許。
五、綜據上述，甲○○本於僱傭契約之法律關係，請求民生家商
    給付薪資474,452 元及自起訴狀繕本送達翌日即95年1 月27
    日起至清償日止按週年利率百分之5 計算之利息，為有理由
    ，應予准許。至其請求民生家商給付資遣費1,167,425 元及
    自起訴狀繕本送達翌日起至清償日止，按年息百分之五計算
    之利息，則為無理由，應予駁回。原審就上開應准許部分，
    為上訴人民生家商敗訴之判決，並無違誤，民生家商上訴意
    旨求予廢棄改判，非有理由，應予駁回。至原審就上訴人甲
    ○○請求資遣費部分，為上訴人甲○○敗訴之判決，亦無違
    誤，甲○○上訴意旨指摘原判決此部分不當，求予廢棄改判
    ，為無理由，應予駁回。
六、至兩造其餘攻擊防禦之方法，核與本判決之結果不生影響，
    自不逐一論述，附此敘明。
七、據上論結，本件兩造之上訴均為無理由，依民事訴訟法第44
    9 條第1 項、第78條，判決如主文。
中    華    民    國    97    年    7     月     8    日
                            民事第一庭
                                審判長法官  黃金石
                                法      官  謝肅珍
                                法      官  林健彥
以上正本證明與原本無異。
本件不得上訴。
中    華    民    國    97    年    7     月     8    日
                                書  記  官  魏文常


司法院資訊處製作；財團法人民間司法改革基金會備份。
